【裁判字號】    95,訴,1386
【裁判日期】    950613
【裁判案由】    清償借款
【裁判全文】
臺灣高雄地方法院民事判決               95年度訴字第1386號
原      告  華僑商業銀行股份有限公司
法定代理人  甲○○
訴訟代理人  陳志明
被      告  乙○○
上列當事人間清償借款事件，本院於民國95年 5月30日言詞辯論
終結，判決如下：
      主      文
被告應給付原告新台幣壹佰陸拾捌萬參仟陸佰陸拾參元，及其中
新台幣壹佰參拾捌萬陸仟肆佰貳拾捌元自民國95年 1月27日起至
清償日止，按週年利率4.86%計算之利息，暨自民國95年2月28日
起至清償日止逾期在6個月以內者按上開利率10%，逾期在 6個月
以上者，按上開利率 20%計算之違約金；另其中新台幣貳拾玖萬
柒仟貳佰參拾伍元自民國95年 1月27日起至清償日止，按週年利
率4.36%計算之利息，暨自民國95年2月28日起至清償日止逾期在
6個月以內者按上開利率10%，逾期在 6個月以上者，按上開利率
20%計算之違約金。
訴訟費用由被告負擔。
    事實及理由
一、原告主張：被告於民國93年 8月27日與原告簽訂借貸契約，
    向原告分別借款新台幣（下同）1,400,000元及300,000元，
    約定借款期間均自93年 8月27日起至113年8月27日屆滿，其
    中（一）1,400,000 元部分，依年金法按月平均攤還本息，
    利息按銀行放款利率（中華郵政股份有限公司之二年期定期
    儲金機動利率加碼1%機動調整）減政府補貼利率（固定為週
    年利率0.125%）機動調整。倘政府停止補貼利率，被告應負
    擔全部借款利率，其利率改按原告指數房貸利率加碼週年利
    率2.85%機動計算。（二）300,000元部分，依年金法按月平
    均攤還本息，利息自借款日起至第12期止，按週年利率2.95
    %計息，自第13期起按原告指數房貸利率加碼2.35%機動調整
    計算。如未依約按期清償本息時，全部借款視為到期，被告
    除應給付按上開利率計算之利息外，並應加給逾期在 6個月
    以內，按上開利率10%，逾期在 6個月以上，按上開利率20%
    計算之違約金。詎被告2筆借款均自95年1月27日起即未按期
    還款，依約全部借款應視為到期，尚積欠1,683,663 元（其
    中借款1,400,000元部分，尚積欠1,386,428元，依當時利率
    為2.01%＋2.85%＝4.86%；另借款300,000元部分，尚積欠
    297,235元，依當時利率為2.01%＋2.35%＝4.36%）未清償，
    迭經原告催討亦未置理。為此乃依消費借貸之法律關係提起
    本訴，聲明請求被告應給付如主文第 1項所示之本金、利息
    及違約金。
二、被告則以：原告請求之利息及違約金過高，且伊自94年10月
    起即失業，對其他銀行之債務亦無法償還，伊已向法院聲請
    破產，故無不償還之意思等語，以資抗辯，並聲明請求駁回
    原告之訴。
三、原告主張之事實，業據提出與所述相符之借據 2份及增補條
    款契約書、銀行往來明細資料查詢單、利率變動表各 1份為
    證，而被告對於尚積欠原告上開本金之事實亦不爭執，經本
    院調查證據之結果，原告之主張自堪信為真實。被告固以前
    詞置辯，惟原告請求之利息及違約金與上開兩造所簽定之貸
    款契約條款相符，並未逾法定利率，故其辯詞與事證未合。
    其餘被告所辯與原告請求權效力不生排除、障礙、變更或消
    滅之影響，尚難遽採。
四、按稱消費借貸者，謂當事人一方移轉金錢或其他代替物之所
    有權於他方，而約定他方以種類、品質、數量相同之物返還
    之契約；借用人應於約定期限內，返還與借用物種類、品質
    、數量相同之物；另當事人得約定債務人不履行債務時，應
    支付違約金，民法第474條、第478條及第250條第1項分別定
    有明文。被告既自95年1月27日起仍積欠原告1,683,663元尚
    未清償，從而，原告依消費借貸之法律關係，請求被告給付
    如主文所示之本金、利息及違約金，即屬正當，應予准許。
五、據上論結，本件原告之訴為有理由，依民事訴訟法第78條，
    判決如主文。
中    華    民    國    95    年     6    月    13    日
                  民事鳳山分庭法  官  李代昌
正本係照原本作成。
如不服本判決，應於送達後20日內，向本院提出上訴狀並表明上
訴理由，如於本判決宣示後送達前提起上訴者，應於判決送達後
20日內補提上訴理由書（須附繕本）。
中    華    民    國    95    年     6    月    13    日
                              書記官  林豐富


司法院資訊處製作；財團法人民間司法改革基金會備份。
